臺灣桃園地方法院刑事判決　　　　　　　　　　　　　九十一年度易字第二Ｏ九號
　　公訴人　臺灣桃園地方法院檢察署檢察官
　　被　告　乙○○
右列被告因詐欺案件，經檢察官提起公訴（九十年度偵續字第三號），本院判決如左
︰
    主  文
乙○○無罪。
    理  由
一、公訴意旨略以：被告乙○○明知其已無清償能力，竟意圖為自己不法之所有，於
    民國八十四年二月二十五日，自任會首，以參加互助會抵償借款方式邀約告訴人
    甲○○加入其所召集每會新臺幣一萬元之互助會（期間為八十四年二月二十五日
    起至八十五年三月二十五日止，採內標制，共計十三人，於每月二十五日在於桃
    園縣桃園市○○○路七十八號處開標），並保證其可獲得清償，告訴人甲○○不
    疑有他，而參加上開互助會，詎告訴人甲○○向其表示欲投標互助會時，被告乙
    ○○即多所阻止，並向其佯稱如收取互眼會尾會會錢即可獲得較高利息之方式，
    使告訴人甲○○信以為真，而未投標，嗣於八十五年三月間某日（互助會結束）
    ，告訴人甲○○向其收取尾會會錢，共計十三萬五千元，竟遭拒絕，經再三催討
    ，始知被告乙○○早巳擅將其取得之互助會會錢，供己清償債務之用，至此始知
    受騙。因認被告涉有刑法第三百三十九條第一項之詐欺罪嫌云云。公訴人無非以
    告訴人之指訴、互助會簿、本票四紙、互助會單為據。
二、按犯罪事實應依證據認定之，無證據不得推定其犯罪事實，刑事訴訟法第一百五
    十四條定有明文。又刑法之詐欺罪係以行為人施用詐術致使被害人陷於錯誤而為
    財產之處分為要件，此觀諸該法第三百三十九條第一項之規定自明。本件訊據被
    告乙○○堅決否認右揭犯行，辯稱：其有組互助會，告訴人有參加，告訴人有來
    標會，但均未得標，並未向告訴人說得尾會利息較多，也未阻止告訴人標會，後
    因做生意失敗，所以先挪用告訴人應得之尾會會款，並未詐欺告訴人等語。經查
    ：（一）被告所召之互助會，自八十四年二月二十五日起，至八十五年三月二十
    五日止，均按月正常開標，並無停標或冒標之情事，且被告於前揭互助會期間，
    生意經營正常，業據告訴人於偵查中陳述明確，是被告於召互助會時，經濟能力
    堪稱正常，應非「無清償能力」。（二）告訴人於偵查中指稱被告曾告知得尾會
    利息較多云云。然為被告所否認，且告訴人於本院調查庭時陳稱：伊有去標會但
    沒有標到」等情，足見縱令告訴人所言屬實，惟告訴人並未因此而陷於錯誤，未
    前往標會。況互助會之進行與會款之計算方式，本即先行得標者，即須自得標後
    按月依其得標金額加付利息，未得標者，待日後得標時，便可獲取業已得標者所
    支付之利息，越後得標者，獲取利息越多，收取尾會者尤然。是縱令被告曾向告
    訴人稱「收尾會者利息較高」等語屬實，被告於客觀上並未施用詐術。綜上所述
    ，本件被告並未施用詐術，自與前揭詐欺要件有間，尚難以該罪相繩，此外本院
    復查無其他積極證據，足資證明被告犯行，依首揭說明，被告之犯罪無法證明，
    自應認為無罪之諭知。
據上論斷，應依刑事訴訟法第三百零一條第一項，判決如主文。
本案經檢察官崔秉君到庭執行職務。
中      華      民      國    九十一    年      三      月     二十     日
                                  臺灣桃園地方法院刑事第一庭
                                      法  官  吳爭奇
右正本證明與原本無異
如不服本判決書應於送達後十日內向本院提出上訴狀
                                      書記官  古玉琴
中      華      民      國    九十一    年      三      月     二十二   日
